【裁判字號】    97,訴,702
【裁判日期】    970617
【裁判案由】    撤銷贈與等
【裁判全文】
臺灣桃園地方法院民事判決        九十七年度訴字第七Ｏ二號
原      告  玉山商業銀行股份有限公司
法定代理人  丙○○
訴訟代理人  乙○○
被      告  甲○○
            丁○○
上列當事人間請求撤銷贈與等事件，於民國九十七年六月三日言
詞辯論終結，本院判決如下：
    主      文
被告間就附表所示不動產於民國九十五年二月二十二日所為贈與
行為及同年三月六日所為移轉所有權行為，應予撤銷。
被告丁○○應將附表所示不動產，由桃園縣中壢地政事務所以九
十五年壢登字第九九三六０號收件，並於九十五年三月六日以贈
與為原因之移轉所有權登記塗銷，回復為被告甲○○名義。
訴訟費用由被告連帶負擔。
    事實及理由
一、程序方面：
（一）本件被告二人均經合法通知，未於言詞辯論期日到場，核
      無民事訴訟法第三百八十六條所列各款情形，爰准原告之
      聲請，由其一造辯論而為判決。
（二）按訴狀送達後，原告不得將原訴變更或追加他訴，但擴張
      應受決事項之聲明者，不在此限，民事訴訟法第二百五十
      五條第一項第二款定有明文。本件原告起訴時係聲明請求
      略以：…被告等就前開不動產（即如附表所示不動產，下
      稱系爭不動產）所為之所有權移轉登記應予塗銷等語；嗣
      於九十七年六月三日本院言詞辯論庭，原告仍基於同一事
      實而當庭擴張該項聲明為：被告等就系爭不動產所為之所
      有權移轉登記應予塗銷，並回復登記為被告甲○○名義等
      語，揆諸上開法文，原告此項聲明之擴張，應屬適法，先
      予敘明。
二、原告主張訴外人精邁科技股份有限公司（下稱精邁公司）於
    九十四年四月十四日，邀被告甲○○為連帶保證人向原告借
    款，約定精邁公司得於同年月四日起至九十五年四月四日止
    依約動用借款，額度以一千萬為限（惟第一次動用期間不得
    逾九十四年八月四日）；動用方式為循環動用，每筆借款不
    得超過六個月，利息按原告基準利率加碼年息百分之零點五
    二按月計息並機動計息；還款方式為按月付息，本金到期一
    次清償。精邁公司逾期還本或付息時，本金自到期日起，利
    息自應繳息日起，逾期在六個月以內者，另按約定利率百分
    之十；逾期超過六個月部分，另按約定利率百分之二十計付
    違約金。以上所述，有借款契約暨動用申請書可稽。惟精邁
    公司自九十五年四月一日起即未繳付本息，計精邁公司與被
    告甲○○尚連帶負欠原告一千萬元，及自九十五年四月一日
    起至清償日止，按週年利率百分之四點二五計算之利息、違
    約金。原告頃於九十六年七月三十一日發現被告甲○○於九
    十五年三月六日，將其所有系爭不動產無償贈與其配偶即被
    告丁○○，並於九十五年三月六日於桃園縣中壢地政事務所
    辦畢所有權移轉登記。為免上開無償贈與行為之標的（即系
    爭不動產）遭讓與、抵押或出租而致現狀變更，有日後不能
    強制執行或甚難執行之虞，原告遂於九十七年二月二十五日
    向本院聲請假處分，並於同年三月三日經本院以九十七年司
    執全字第四九三號發函囑託地政機關查封登記在案。綜上所
    述，被告甲○○將系爭不動產移轉之無償贈與行為，害及原
    告債權，爰依民法第二百四十四條第一項、第四項規定而提
    起本訴，並聲明如主文所示。被告二人均未於言詞辯論期日
    到場，亦未提出書狀作何聲明或陳述。
三、按當事人對於他造主張之事實，於言詞辯論時不爭執者，視
    同自認。但因他項陳述可認為爭執者，不在此限。當事人對
    於他造主張之事實，已於相當時期受合法之通知，而於言詞
    辯論期日不到場，亦未提出準備書狀爭執者，準用第一項之
    規定。民事訴訟法第二百八十條第一項、第三項前段分別定
    有明文。本件原告上開主張，業據其提出借據契約、動用申
    請書、精邁公司公司登記資料、不動產異動索引、本院囑託
    查封登記函各一份、授信約定書影本二份（以上均影本）等
    件為證，核屬相符；而記載原告上開主張之起訴狀繕本，業
    於九十七年五月十九日合法送達予被告二人（按起訴狀繕本
    於九十七年五月九日寄存送達於被告住所，依民事訴訟法第
    一百三十八條第二項規定，自當日起經十日生效），有本院
    送達證書二紙在卷可稽。被告等人對於原告主張之事實，既
    未於言詞辯論期日到場爭執，亦未提出書狀作何聲明或陳述
    ，堪認原告之主張為真實。
四、次按債務人所為之無償行為，有害及債權者，債權人得聲請
    法院撤銷之，民法第二百四十四條第一項定有明文。又按所
    謂害及債權，乃指債務人之行為，致積極的減少財產，或消
    極的增加債務，因而使債權不能獲得清償之情形，若債權人
    之債權，因債務人之行為，致有履行不能或困難之情形者，
    即應認為有損害於債權人之權利，並不以債務人因其行為致
    陷於無資力為限（最高法院八十一年度臺上字第二○七號判
    決、四十五年臺上字一三一六號判例意旨參照）。蓋債務人
    所有之財產，除對於特定債權人設有擔保物權外，應為一切
    債務之總擔保，倘債務人將財產贈與他人，且非用以清償具
    有優先受償權之債務，對於普通債權人，即難謂無詐害行為
    。而本院依職權調閱被告甲○○九十五年度財產所得資料結
    果，被告甲○○除有薪資所得與執行業務所得外，名下並無
    其他不動產，而該年度薪資所得與執行業務所得總額亦僅為
    七十九萬九千六百三十四元，於扣除被告甲○○當年度自行
    生活所需費用後，已所剩無幾，堪認被告甲○○上開所餘之
    財產，尚不足令原告及其他債權人受有完全清償。是以，原
    告以被告甲○○將系爭不動產無償贈與及移轉予被告丁○○
    之行為，有害及其債權，依上開規定聲請撤銷，即非無據，
    應予准許。
五、末按債權人依民法第二百四十四條第一項之規定聲請法院撤
    銷時，得並聲請命受益人或轉得人回復原狀，同法第二百四
    十四條第四項定有明文。本件被告甲○○於其對原告負欠一
    千萬元等債務後之九十五年二月二十二日，就系爭不動產與
    被告丁○○成立無償贈與契約，並移轉登記予被告丁○○，
    有害及原告之債權，已如上述，是以原告聲請撤銷被告間之
    贈與行為與基於贈與行為所為之所有權移轉行為，進而依據
    上開法文規定請求被告丁○○塗銷系爭不動產所有權之移轉
    登記，並回復登記名義人為被告甲○○，為有理由，應予准
    許。
據上論結，本件原告之訴為有理由，依民事訴訟法第八十五條第
二項，判決如主文所示。
中    華    民    國  九十七  年    六    月   十七   日
                          民事第二庭  法  官  石有為
以上正本係照原本作成
如對本判決上訴，須於判決送達後二十日內向本院提出上訴狀
                                      書記官  劉寶霞
中    華    民    國  九十七  年    六    月   十七   日
┌────────────────────────────────────────┐
│附表：                                                  九十七年度訴字第七０二號│
├──┬───────────────┬───────────┬─────────┤
│編號│    不  動  產  名  稱        │面積（平方公尺）      │   權 利 範 圍    │
├──┼───────────────┼───────────┼─────────┤
│一  │桃園縣中壢市○○段第七六二地號│四千三百四十三平方公尺│十萬分之四百九十二│
├──┼───────────────┼───────────┼─────────┤
│二  │桃園縣中壢市○○段第一三三五建│八十五點五二平方公尺  │全部              │
│    │號（即門牌號碼桃園縣中壢市榮安│                      │                  │
│    │十五街七十九之五號十樓）      │                      │                  │
└──┴───────────────┴───────────┴─────────┘


司法院資訊處製作；財團法人民間司法改革基金會備份。
